臺灣高雄地方法院刑事裁定　　　　　　　99年度聲再字第66號
聲　請　人
即　被　告　羅秀珍
上列聲請人因賭博案件，對於本院民國99年9 月6 日第一審判決
（99年度簡字第1119號）及99年11月25日第二審確定判決（99年
度簡上字第513 號），聲請再審，本院裁定如下：
    主  文
再審之聲請均駁回。
    理  由
一、聲請意旨略以：聲請人毫無訴訟能力，理當由聲請人之弟羅
    章福代為訴訟行為，且於第二審已提出聲請人高雄市立凱旋
    醫院診斷書供法院參考，顯見聲請人在法律上為禁治產之人
    ，原審無視上項證明，逕以聲請人已成年，羅章福並非其法
    定代理人，上訴狀非親寫且未簽名等為由駁回上訴，與刑事
    訴訟法第345 條規定法定代理人得為聲請人利益獨立上訴有
    違，原審對於上開重要證據漏未審酌；另依據前開診斷書可
    知，聲請人屬禁治產人，顯乏賭博之犯意，所接手之卡拉OK
    場地，亦僅有一台沒有人在玩之遊戲機，第一審簡易判決對
    於上開重要證據亦漏未審酌，爰依法聲請再審救濟等語。
二、聲請人對於99年度簡上字第513號判決聲請再審部分：
  (一)按再審係為原確定判決認定事實錯誤而設之救濟程序，是聲
    請再審之對象應為確定之實體判決。倘屬程序上判決，因不
    具實體之確定力，縱經判決確定，仍不得以之為聲請再審之
    客體。而此項得否作為聲請再審之客體，以及再審之聲請是
    否具備合法條件，受理再審聲請之法院，應先加審查，若其
    聲請再審之程序違背規定時，即應以其聲請不合法，依刑事
    訴訟法第433 條規定裁定駁回之；必再審之客體無誤，聲請
    合法，始能進而審究其再審有無理由（最高法院97年度台抗
    字第375 號裁定意旨參照）。再按，刑事訴訟程序中上訴審
    法院，將合法之上訴，誤為不合法，而從程序上為駁回上訴
    之判決確定者，此種確定判決，既屬違法，應先依非常上訴
    程序撤銷後，再就合法上訴進行審判，早經司法院院字第
    790 號解釋在案；而所謂合法上訴，當與是否利益於被告無
    關，亦即不問是否利益於被告之合法上訴（利益於被告之上
    訴，例如被告本人、其法定代理人、配偶、原審代理人、辯
    護人及檢察官為被告利益上訴等是，不利益於被告之上訴，
    如自訴人及檢察官對被告不利益上訴是）均包括在內，此有
    最高法院80年度第5次刑事庭會議決議內容可參。
  (二)查，本案聲請人前因賭博案件，經本院以99年度簡字第1119
    號判處有期徒刑月，後因聲請人之弟羅章福對上開判決不
    服提起上訴，因羅章福並非依法得獨立或代為提起上訴之人
    ，自不得提起上訴，是羅章福依其名義提起上訴為法律上所
    不應准許，經本院99年度簡上字第513 號判決敘明理由並駁
    回其上訴而確定一節，業經本院核閱上開卷宗屬實。是上開
    99 年 度簡上字第513 號判決係以上訴不合法律上程式，從
    程序上駁回上訴，並未就聲請人前開犯罪事實為實體審理，
    屬程序判決，揆諸前開說明，聲請人逕對99年度簡上字第
    513 號判決聲請再審，其聲請再審之程序顯非合法，應予以
    駁回至明。
三、聲請人對於99年度簡字第1119號判決聲請再審部分：
  (一)按聲請再審，應以再審書狀敘述理由，附具原判決之繕本及
    證據，提出於管轄法院為之，刑事訴訟法第429 條定有明文
    。法院認為聲請再審之程序違背規定者，則應以裁定駁回之
    ，刑事訴訟法第433 條亦有明定。且前述應附具原判決繕本
    及證據之程式欠缺，並非抗告程序中所得補正，是如確有聲
    請再審之理由，只能另行依法聲請，最高法院71年度台抗字
    第337 號判例可資參照。
  (二)聲請人復就本院99年度簡字第1119號判決聲請再審，惟聲請
    人聲請本件再審，雖提出刑事聲請再審狀，然並未附具原判
    決即本院99年度簡字第1119號刑事確定判決之繕本；且亦並
    未見其上開再審理由所引為證據之高雄市立凱旋醫院診斷書
    ，致本院無從認定上開再審所附具之證據，揆諸前揭說明，
    此部分聲請再審之程序違背法律規定，且不可補正，自應依
    刑事訴訟法第433 條規定，以裁定駁回此部分再審之聲請。
四、末按最重本刑為3 年以下有期徒刑、拘役或專科罰金之罪，
    經第二審判決者，不得上訴於第三審法院；不得上訴於第三
    審法院之案件，其第二審法院所為裁定，不得抗告，刑事訴
    訟法第376 條第1 款、第405 條分別定有明文。查本件聲請
    人所犯刑法第268 條前段之罪，為最重本刑為3 年以下有期
    徒刑之罪，是依刑事訴訟法第376 條第1 款規定，經第二審
    判決者，不得上訴於第三審法院。聲請人因該案件，經第一
    審法院（本院簡易庭）以99年度簡字第119 號簡易判決處刑
    後，聲請人不服提起上訴，復經第二審法院（本院管轄第二
    審之合議庭）以99年度簡上字第513 號判決上訴駁回。聲請
    人於第二審判決確定後，又依刑事訴訟法第426 條第1 項，
    向判決之原審法院即本院管轄第二審之合議庭聲請再審，是
    本院對於99年度簡上字第513 號所為之裁定即屬第二審法院
    所為裁定，依刑事訴訟法第405 條規定，對於上開裁定不得
    抗告；另對於99年度簡字第119 號所為之裁定則仍得抗告，
    附此敘明。
據上論斷，應依刑事訴訟法第433 條，裁定如主文。
中    華    民    國    100     年    1     月  17    日
                  刑事第十一庭  審判長法  官  李代昌
                                      法  官  鄭  瑋
                                      法  官  林正忠
以上正本證明與原本無異。
不得抗告。
中    華    民    國   100    年    1     月    18    日
                                      書記官  劉甄庭